臺灣臺南地方法院民事判決
109年度訴字第1364號
原      告  張靜文  

訴訟代理人  張簡宏斌律師
被      告  黃棋洋  
訴訟代理人  江信賢律師
            蔡麗珠律師
            蘇榕芝律師
            鄭安妤律師
被      告  三商美邦人壽股份有限公司
                      設臺北市○○區○○路0段000巷0號00                          樓0000室
法定代理人  陳翔玠  
訴訟代理人  陳彥榮  
            洪子琳  
            吳其昀律師 
上列當事人間請求損害賠償事件，經本院於民國110年8月20日言
詞辯論終結，判決如下：
    主  文
原告之訴及假執行之聲請均駁回。
訴訟費用由原告負擔。　　　　
    事實及理由
一、原告主張：原告原在被告三商美邦人壽股份有限公司（下稱
    三商美邦公司）擔任保險主任，被告甲○○則為被告三商美邦
    公司經理且為原告主管，原告於民國108年10月間自被告三
    商美邦公司離職，並由被告甲○○負責接收原告離職前所招攬
    之保單，詎被告甲○○為取得鉅額人壽保險佣金，於109年2月
    間與欲投保新臺幣（下同）1,000萬元人壽保險之保戶代理
    人許進福多次聯繫，於109年2月6日有傳送包含原告在內之6
    位女性業務員之照片（原告係左邊第2位）給許進福，嗣後
    與許進福以LINE通訊軟體（下稱LINE）對話時曾向許進福陳
    述：「他們這四個，這四個業績蠻，其中你傳來的那個第二
    個有沒有，左邊算來，你本來說左邊那個，左邊第二個，她
    業績很會做，她以前都在醫院做醫生的有沒有，業績做很好
    ，我在想應該也許醫生都被她吃過了」等語，向許進福陳述
    原告曾以性交換取醫師投保，其後於許進福傳送原告照片詢
    問被告甲○○原告是否同意以上床為交易條件以取得保險業績
    後，及於109年9月23日許進福建議先將之前匯款給被告甲○○
    之5萬元先提撥給她時，向許進福表示已經先撥2萬出去了，
    於109年2月26日許進福向被告甲○○再為詢問確認時，被告甲
    ○○並向許進福表示「沒關係啦！她如果真的不要的話，我也
    會把我2萬的公關費給要回來的」等語，一再向許進福表示
    原告有以性交換取保險業績及已有收取性交易訂金2萬元之
    不實傳述，被告甲○○將上開不實情事傳述予許進福，顯已背
    於善良風俗方式，侵害原告名譽權，並違反保險業務員管理
    規則所規定不得以不當行為招攬保險及從事業務上不正當行
    為之規範，被告甲○○對許進福所為之上開不實陳述已構成不
    法侵害原告名譽權之侵權行為。又被告三商美邦公司為被告
    甲○○之僱用人，就被告甲○○招攬保險之職務上行為未予嚴格
    監督，自應依民法第188條第1項規定與被告甲○○對原告負連
    帶賠償責任。而上開原告以性交換取保險業績之不實傳述遭
    「毅傳媒」以附有原告全身照片之圖文、語音及文字新聞大
    肆報導，並登上GOOGLE搜尋字串，於保險業界轟傳，造成原
    告無可抹滅之名譽傷害，原告所受精神上痛苦已達極限，爰
    請求被告連帶賠償原告精神慰撫金200萬元等語。並聲明：
    被告應連帶給付原告200萬元，及自起訴狀繕本送達翌日起
    至清償日止，按週年利率百分之5計算之利息。願供擔保，
    請准宣告假執行。
二、被告甲○○則答辯：
  ㈠被告甲○○並未與許進福約定可以協調女性業務員提供性交易
    服務作為投保鉅額人壽保險之條件，原告與許進福本即認識
    ，且原告於108年12月13日即曾告知被告甲○○不要碰許進福
    這個客戶，本件事件應係原告因與被告甲○○間之保險客戶利
    益產生糾葛，原告因不滿被告甲○○而與許進福設局陷害被告
    甲○○，因本件是由許進福於109年1月間先聯繫被告甲○○稱林
    進添有意投保5百萬元，惟希望與女姓業務員洽談，並發送
    原證4即包含有原告之6位女性業務員照片予被告甲○○，詢問
    是否能提供女性業務員相片予林進添，被告甲○○乃傳送合照
    中女性業務員個人照片予許進福，但被告甲○○並未以明示或
    暗示方式表示女性業務員可以性交，反而是許進福表示希望
    認識女業務員，被告甲○○擔心遭許進福欺騙，要求林進添提
    出財力證明，許進福才表示由被告甲○○提供帳戶由林進添匯
    款10萬元作為財力證明，惟林進添僅匯款5萬元至被告甲○○
    帳戶，之後並藉此自訴被告甲○○詐欺取財，現由本院以109
    年度自字第5號刑事案件審理中。
  ㈡被告黃棋祥與林進福對話過程並無何提到要仲介女性業務員
    從事性交服務或暗示性交用語，原告所提出之被告甲○○與林
    進福之LINE對話資料並不完整，而毅傳媒報導乃由許進福主
    動提出，並非被告甲○○提出，且報導内容之照片人物均有馬
    賽克，一般人根本無法知悉照片為何人，無從造成原告名譽
    之損害，而原告所主張之被告與林進福之對話，應只有被告
    甲○○與林進福知悉，原告如非經由林進福交付，如何能取得
    上開證據資料，再者許進福本即認識原告卻假裝不認識原告
    ，主動與被告黃棋祥聯絡並為上開對話，顯然是有意詐騙被
    告黃棋祥，被告甲○○後續知悉許進福為原告舊客戶後，即均
    以虛偽言語回應許進福，一直未介紹女保險業務員予許進福
    認識，許進福因此心生不滿，才投書媒體，被告甲○○自始並
    無仲介女業務員陪睡換保單之情事，由原告與許進福間之關
    係及種種不合理之舉動，均可見被告甲○○係受原告與許進福
    所陷害，對原告並無侵權行為。
  ㈢並聲明：請求駁回原告之訴。如受不利之判決，願提供擔保
    請准宣告免為假執行。
三、被告三商美邦公司則答辯：
  ㈠被告黃棋祥並未向許進福表示原告有從事性服務之言詞，並
    無侵害原告名譽，且被告黃棋祥與許進福間LINE對話內容係
    透過私人之對話傳送，其二人對話內容應屬私密性言論，一
    般不特定多數人並無管道接觸該言論，而被告甲○○亦無任何
    散布上開對話內容之行為，原告所提出之報導內容乃許進福
    對毅傳媒之陳述，並非被告甲○○所傳述，如有侵害原告名譽
    權，侵權行為人應為許進福，原告所提證據無從認定被告甲
    ○○有侵害原告名譽權之情事。
  ㈡縱認被告黃棋祥之行為有侵害原告名譽權，依原告所提出之
    被告黃棋祥與林進福之對話內容，被告黃棋祥並未曾提及任
    何保險商品之種類、保單條款、保險規劃，或傳遞任何商品
    文件、保單予許進福或林進添，亦未提及「保險」、「保單
    」、「投保」等字句，任何客觀第三人實無法從其對話内容
    即得知被告甲○○是為招攬保單而仲介女性業務員提供性交服
    務，至多僅可約略看出被告甲○○提供不知名之六名女性照片
    予許進福，而若被告甲○○確有擷取其所屬業務員個人全身、
    半身照片等資料，惟此屬被告甲○○其個人不法行為，與執行
    職務無涉，且被告甲○○與許進福之對話，被告三商美邦公司
    亦難以預見及事先防範，再者，倘被告甲○○真有為招攬保單
    而仲介女性提供性服務，亦僅係被告甲○○個人之居間行為，
    將來許進福或林進添亦係向原告投保，而原告已於108年11
    月11日自被告三商美邦公司離職，是該保單歸屬於原告任職
    之新公司，與被告三商美邦公司並無關聯，難認被告甲○○之
    行為係為被告三商美邦公司執行職務，原告不得依民法第18
    8條第1項向被告三商美邦公司請求連帶賠償。
  ㈢並聲明：請求駁回原告之訴。如受不利之判決，願提供擔保
    請准宣告免為假執行。
四、兩造不爭執之事實：
　㈠原告於101年至108年10月間任職被告三商美邦公司，離職前
    擔任業務主任，被告甲○○於原告離職時擔任被告三商美邦公
    司業務經理，為原告直屬主管。
　㈡依被告三商美邦公司内部規定，原告離職後其舊有保戶及保
    單由原屬主管即被告甲○○接手，被告甲○○如達到百分之70的
    保戶簽訪率，可承接離職業務員之舊有保單，如未達到百分
    之70，僅可承接已完成離職業務員之舊有保單。
  ㈢原告於108年12月13日以LINE通訊軟體傳訊被告甲○○：「要順
    道跟你講一下，許進福這個客戶千萬不能碰，他是個麻煩人
    物很難搞，目前在跑路不可跟他連絡，會吃不完兜著走。」
    、「貼心提醒你一下」、「免得惹禍上身」等文字。（本院
    卷㈠第48、49頁）
　㈣原告於108年12月13日以LINE傳訊被告甲○○：「請你對客戶講
    的話憑良心，話要有憑有據才講，做人基本禮儀道理要有，
    你就安靜地領我留給你的續期爽過日子就好。不必在那邊製
    造捏造客戶跟我之前的關係！要是告到總公司對你得不償失
    」、「對我的客戶多嘴、多言、捏造及推銷，但你已經明顯
    沒有做到你的承諾，你對我的客戶多嘴多言不會對你有加分
    的效果，客戶只會馬上連絡我，對你的行為跟講話内容感到
    反感！做人的基本原則你沒有，就別怪我怎麼處理善後！難
    怪外界傳言無誤，都說你為人處事有問題！會毀謗你離職直
    轄，今日你的直轄全跑光，請自省！別再做傷害我的事，否
    則讓你吃官司」等文字。（本院卷㈠第50頁至第58頁）
　㈤被告甲○○於109年2月6日有傳送如本院卷㈠第100頁之照片給許
    進福，照片中左邊第2位為原告，甲○○於同日傳送其彰化銀
    行帳號0000000000000號帳戶予許進福，並表示匯款完請告
    知。林進添於109年2月7日有匯款5萬元至被告甲○○上開彰化
    銀行帳戶。（補字卷第39頁、本院卷㈠第102頁）
　㈥許進福於109年2月10日以LINE傳訊予被告甲○○：「今天有空
    ？抽出時間談雙方以役佣金如何分的方式」。（本院卷㈠第1
    20頁）
　㈦許進福於109年2月23日以LINE傳訊予被告甲○○：「最好先由5
    萬提撥3萬給她」，被告甲○○以LINE回覆：「已經先撥2萬出
    去了」。（本院卷㈠第236頁至第238頁）
　㈧被告甲○○自85年12月30日起任職於被告三商美邦公司擔任業
    務員，86年6月26日轉任業務主任，87年7月27日轉任業務襄
    理，89年5月29日轉任業務經理。被告甲○○於100年1月1日與
    被告三商美邦公司簽署業務主管聘僱契約書。109年3月31日
    遭被告三商美邦公司解聘。（本院卷㈠第434頁至第436頁、
    本院卷㈡第79頁)
　㈨原告與許進福相識，許進福自103年12月起曾陸續向原告購買
    如被告三商美邦公司110年3月15日陳報狀所列附表一内容之
    22張保單。（本院卷㈡第77頁）
五、兩造爭執事項：
　㈠被告黃棋祥與許進福間如原告110年6月23日準備七狀中所列
    之LINE對話及錄音内容是否有侵害原告之名譽權?原告依民
    法第184條第1項及第195條規定，請求被告甲○○為損害陪償
    是否有理由？
　㈡被告甲○○上開行為是否係屬執行職務之行為？原告依民法第1
    88條第1項前段規定請求被告三商美邦公司負連帶賠償責任
    ，是否有理由？
　㈢如原告請求有理由，得請求賠償之精神慰撫金金額以若干為
    適當？
六、本院之判斷：
  ㈠按因故意或過失，不法侵害他人之權利者，負損害賠償責任
    ；不法侵害他人之身體、健康、名譽、自由、信用、隱私、
    貞操，或不法侵害其他人格法益而情節重大者，被害人雖非
    財產上之損害，亦得請求賠償相當之金額，民法第184條第1
    項前段、第195條第1項前段分別定有明文。又當事人主張有
    利於己之事實者，就其事實有舉證之責任，民事訴訟法第27
    7條前段定有明文。而侵權行為之成立，須行為人因故意過
    失不法侵害他人權利，亦即行為人須具備歸責性、違法性，
    並不法行為與損害間有因果關係，始能成立，且主張侵權行
    為損害賠償請求權之人，對於侵權行為之成立要件應負舉證
    責任；就違法性而論，倘行為人所從事者為社會上一般正常
    之交易或經濟活動，除被害人能證明其具有不法性外，亦難
    概認為侵害行為，以維護侵權行為制度在於兼顧「權益保護
    」與「行為自由」之旨意。再者，言論自由為人民之基本權
    利，有實現個人自我、促進民主發展、呈現多元意見、維護
    人性尊嚴等多重功能，保障言論自由乃促進多元社會正常發
    展，實現民主社會應有價值，不可或缺之手段。而名譽權旨
    在維護個人主體性及人格之完整性，為實現人性尊嚴所必要
    ，二者之重要性固難分軒輊，在法的實現過程中，應力求其
    二者保障之平衡，故侵害名譽權而應負侵權行為損害賠償責
    任者，須以行為人意圖散布於眾，故意或過失詆毀他人名譽
    為必要，蓋如此始有使他人之名譽在社會之評價受到貶損之
    虞。且名譽乃為人格之社會評價，名譽有無受侵害，應以社
    會上對其評價是否貶損以為斷，是所謂名譽權受不法之侵害
    ，應以行為人出於故意或過失意圖散布於眾或使第三人知悉
    其事，而造成他人客觀上之社會評價受貶損為要件。
　㈡經查，原告主張被告甲○○不法侵害原告名譽權之內容乃係以L
    INE對話將「他們這四個，這四個業績蠻，其中你傳來的那
    個第二個有沒有，左邊算來，你本來說左邊那個，左邊第二
    個，她業績很會做，她以前都在醫院做醫生的有沒有，業績
    做很好，我在想應該也許醫生都被她吃過了」「已經先撥2
    萬出去了」「沒關係啦，她如果真的不要的話，我也會把我
    2萬的公關費給要回來等語」傳送予訴外人許進福（見原告
    民事準備七狀），被告甲○○雖抗辯其並未向許進福陳述「我
    在想應該也許醫生都被她【吃過了】」等語，而是陳述「請
    過了」，然經本院勘驗許進福與被告甲○○對談之錄音光碟結
    果，所聽聞之內容確實是「吃過了」，有本院110年3月19日
    言詞辯論筆錄可憑，固可信被告甲○○確有向許進福為上開言
    論陳述，然上開言論陳述對話既係被告甲○○與訴外人許進福
    之LINE對話，明顯係其二人間私底下聯絡往來之對話，依一
    般通常觀念，上開二人之對話內容屬於私密性言論，為隱私
    權之範疇，為一般人多數人所無法共見共聞之社交通訊網絡
    訊息，且許進福與被告甲○○對談過程中亦一再表示相關訊息
    均不可外洩，亦可見被告甲○○亦無公開散布上開對談言論之
    意思，且觀之全部對話過程，相關性交易換保險業績事宜均
    係由許進福主動提出，被告甲○○於陳述「我在想應該也許醫
    生都被她吃過了」等語之前，實際上係先對許進福陳述「對
    她我是不瞭解，不過醫界過來的很難講」之後才有上開遭許
    進福錄音之「我在想應該也許醫生都被她吃過了」等語之陳
    述，上開「被吃過」言論由全部對話內容觀之亦顯然僅屬被
    告甲○○主觀臆測之言論，且係屬被告甲○○私下與許進福一對
    一對話中表達其個人意見之詞，另有收2萬元之言詞亦僅係
    被告甲○○對許進福之回答言論，均屬被告甲○○與許進福之私
    密對話，一般不特定多數人並無從接觸上開言詞，實無得以
    影響原告於社會上之評價，自難認原告個人於客觀上之社會
    評價會因該私密性之對談而受有貶損，亦難認被告甲○○上開
    言論有違法性，原告復未提出其他主張及舉證，自難認原告
    之名譽權有因被告黃祺祥與許進福之上開對話內容而受不法
    侵害，顯與侵權行為損害賠償請求權要件不合，從而，原告
    依民法第184條第1項及第195條規定請求被告甲○○為損害陪
    償，應屬無據。
　㈢又原告所舉證據並無法證明被告甲○○所為上開陳述有構成故
    意或過失不法侵害原告名譽權之要件，而不得對被告甲○○請
    求損害賠償，既經本院認定如前，則爭執事項㈡㈢即無再予論
    述之必要。
七、綜上所述，原告依民法第184條第1項、第195條及第188條第
    1項規定，請求被告連帶給付原告200萬元及自起訴狀繕本送
    達翌日起之法定遲延利息，為無理由，應予駁回。又原告之
    訴既經駁回，其假執行之聲請亦失所據，應併予駁回。
八、因本案事證已臻明確，兩造其餘主張陳述、攻擊防禦方法及
    所提證據，經審酌後認於本判決結果不生影響，爰不一一論
    述，附此敘明。　　
九、訴訟費用負擔之依據：民事訴訟法第78條。
中　　華　　民　　國　　110 　年　　9 　　月　　17　　日
                  民事第三庭    法  官　童來好  
以上正本係照原本作成。
如對本判決上訴，須於判決送達後20日內向本院提出上訴狀。
如委任律師提起上訴者，應一併繳納上訴審裁判費。
中　　華　　民　　國　　110 　年　　9 　　月　　17　　日
                                書記官　郭倢妮